【裁判字號】    89,台上,5021
【裁判日期】    890818
【裁判案由】    違反槍砲彈藥刀械管制條例
【裁判全文】
最高法院刑事判決                              八十九年度台上字第五○二一號
    上  訴  人  甲○○
右上訴人因違反槍砲彈藥刀械管制條例案件，不服台灣高等法院中華民國八十九年六
月八日第二審更審判決（八十九年度上更(二)字第二五三號，起訴案號：台灣台北地方
法院檢察署八十四年度偵緝字第二四三號），提起上訴，本院判決如左：
    主  文
上訴駁回。
    理  由
按刑事訴訟法第三百七十七條規定，上訴於第三審法院，非以判決違背法令為理由，
不得為之。是提起第三審上訴，應以原判決違背法令為理由，係屬法定要件。如果上
訴理由狀並未依據卷內訴訟資料，具體指摘原判決不適用何種法則或如何適用不當，
或所指摘原判決違法情事，顯與法律規定得為第三審上訴理由之違法情形，不相適合
時，均應認其上訴為違背法律上之程式，予以駁回。本件原判決依憑證人張展堂、魏
正鈞之證言，查獲扣押之美國製半自動制式手槍一支（含彈匣一個），卷附之台北市
政府警察局內湖分局搜索扣押證明筆錄、內政部警政署刑事警察局鑑驗通知書，並參
酌證人呂清月、黃比利供述經警執行搜索在上訴人甲○○租住處搜獲上開制式手槍經
過，及上訴人迭次供認與張展堂間並無任何過節或嫌隙等證據資料，認定上訴人有其
事實欄所載之犯行。對於上訴人否認犯罪，所為伊與張展堂認識不久，不可能向張展
堂展示持有槍枝並詢問何處可購得子彈，伊家常有人出入，女友呂清月亦住該處，常
有朋友找呂清月，可能係張展堂串通警員栽贓等語之辯解，認與事實不符，不足採信
；證人張展堂迭次之供述，或有些許出入，但就上訴人確曾對伊出示手槍乙節，則始
終指證不移，上訴人復供認張展堂確曾至其住處，彼此間無過節或嫌隙，張展堂當無
故為誣攀之理；證人黃比利、呂清月於第一審審理時，雖均供證張展堂當日進入上訴
人住處時，有帶一包東西，但為張展堂堅決否認，警員魏正均亦供證張展堂係空手進
入，張展堂顯無以價值不菲之槍枝故為栽贓與其毫無糾葛之上訴人之必要，呂清月又
係上訴人之女友，呂清月與呂女之友人黃比利顯因不滿張展堂提供線索由警察到場搜
索，所為證言有偏頗之虞，而無足採；而警員魏正均供證查獲之手槍係以報紙包著，
另一警員蔡益旺則或供證該手槍無包裝，或稱以塑膠袋裝起來，此屬個人認知問題，
該槍枝確有包裝，堪認屬實，此部分證言上之差異，尚不足為有利於上訴人之認定；
另證人吳慶宗於原審第一次更審時，雖供證有一天下午三點多，張展堂有拿槍出來，
告知要至上訴人處等語。然張展堂否認其事，警員魏正鈞供證：查獲當日下午一時至
二時間，與張展堂同在上訴人住處樓下，吳慶宗又供稱不知係何日，足見吳慶宗之證
言係迴護上訴人之詞，非可採信；上訴人請求傳訊當時與吳慶宗同在一起之證人陳智
輝，並聲請鑑定扣押槍枝之指紋，均核無其必要，業已逐一詳加指駁及說明。因將第
一審關於違反槍砲彈藥刀械管制條例部分之判決撤銷（上訴人被訴非法持有化學合成
麻醉藥品部分，經第一審判決無罪後，檢察官未提起第二審上訴，已告確定），改判
依新舊法比較，適用有利於上訴人之修正前槍砲彈藥刀械管制條例第七條第四項論處
上訴人未經許可無故持有手槍罪刑（處有期徒刑一年二月）。上訴意旨略謂：本件業
經鈞院二次發回原審更為審理，原審本次更審後仍為上訴人有罪之判決，實難甘服；
證人張展堂之證言，前後不一，有瑕疵可指，且上訴人不可能如張展堂所供向其展示
槍枝並詢問子彈來源，其證言有違常理，又不實在，原判決竟採為證據，有違經驗法
則；綜核全案證據資料，應可判定張展堂係當日下午五時左右始至上訴人住處，原判
決採納張展堂與魏正鈞之證言，用以推論吳慶宗之證言係迴護上訴人之詞，上訴人殊
難心服；原判決指查扣之槍枝價值不菲，張展堂不可能故意栽贓，其論事有違論理法
則；原判決依魏正鈞之證言，認張展堂係空手進入上訴人住處，然黃比利及呂清月皆
供證當時有向張展堂購買安非他命，且張展堂離開後，警察即進入搜索，可見魏正鈞
之證言不實，原判決竟予以採信，有違證據法則；上訴人於第一審及原審審理中，要
求將扣押之槍枝送請鑑定指紋，原審就此不予以調查，有應於審判期日調查之證據未
予調查之違法云云。惟查原審本次更審判決，業已就本院前二次發回意旨，依調查所
得之卷證資料，逐一明釐清本院原有之疑慮。而證據之取捨及其證明力如何，屬於
事實審法院自由判斷之職權，此項職權判斷之行使，倘與經驗法則及論理法則無違，
即不容任意指為違法。又所謂經驗法則，乃吾人基於日常生活經驗所得之定則，所稱
論理法則，指理則上當然之法則，皆屬客觀上存在之法則，非個人主觀上之推測。證
人吳慶宗在原審第一次更審時，供證某日下午三時餘，張展堂曾出示槍枝給伊看，表
示要至上訴人住處，然又供稱不確知何日，證人呂清月、黃比利於第一審審理中，皆
僅供證張展堂有帶一包東西，但表示不知該包東西係何物。況檢察官偵查中，上訴人
即舉綽號「二齒」之吳慶宗為證，然吳慶宗於民國八十四年六月二十九日檢察官偵訊
時，一再供明不認識上訴人與張展堂、呂清月、黃比利等人，更不知上訴人或張慶堂
是否持有槍枝情事；又呂清月及黃比利在警訊與檢察官偵查中，未曾供述曾見張展堂
持一包東西進入上訴人住處，嗣於第一審審理時，方為如是之供述，但仍稱不知係何
物。再張展堂前後之供述，雖稍有出入，但其於八十三年十月十一日及同年月十八日
檢察官偵查中之供述，係在否認當日有在上訴人住處販賣安非他命予黃比利與呂清月
之犯行，檢察官尚未就上訴人持有手槍之事實加以調查，原判決復已說明張展堂尚無
故為誣陷上訴人之理由。另警員魏正鈞供證張展堂空手進入上訴人住處，係在證明張
展堂未手槍進入上訴人住處，與張展堂是否另隨身藏置安非他命之事實無涉；而當
日上午向檢察官申請搜索票時，檢察官指示應確認被搜索者之姓名，警員魏正鈞乃以
電話通知張展堂前往上訴人住處樓下會合，同日下午一時至二時間，二人確在上訴人
住處樓下，俟張展堂上樓進入上訴人住處確認後，方再向檢察官申請搜索票，於同日
下午五時二十分許前往搜索等情，業經魏正鈞於八十五年九月六日及八十七年一月八
日原審調查時，供證明確。則原判決本於職權之行使，採納張展堂與魏正鈞之證言，
捨棄認與事實不符之吳慶宗、呂清月、黃比利之證言，從形式上觀察，尚與客觀上之
經驗法則及論理法則無違。上訴意旨，徒憑個人主觀意見，漫事指為有違經驗法則與
論理法則，顯非適法之第三審上訴理由。至刑事訴訟法第三百七十九條第十款所稱應
於審判期日調查之證據，係指與待證事實有重要關係，且在客觀上有調查必要性之證
據而言，無從調查之證據方法，或不能推翻原判決所確認之事實者，均非屬於應於審
判期日調查之證據。原判決已於理由欄內，說明自查獲起出該支手槍後，歷經內政部
警政署刑事警察局鑑定，再交由贓證保管人員保存，其中縱有指紋，亦非原貌，再經
比對鑑定指紋，自難得其真，故無依上訴人之聲請送請鑑定指紋之必要。從而原審未
為此部分無益之調查，自無違法之可言。其餘上訴意旨，皆屬單純事實上之爭辯，與
原判決是否違背法令無涉。依上開說明，本件上訴殊難認已具備得為上訴第三審之形
式要件，為違背法律上之程式，應予駁回。
據上論結，應依刑事訴訟法第三百九十五條前段，判決如主文。
中      華      民      國    八十九    年      八      月     十八     日
                              最高法院刑事第一庭
                                  審判長法官  施  文  仁
                                        法官  張  淳  淙
                                        法官  林  永  茂
                                        法官  蕭  仰  歸
                                        法官  花  滿  堂
      右正本證明與原本無異
                                              書  記  官
中      華      民      國    八十九    年      八      月    二十五    日


司法院資訊處製作；財團法人民間司法改革基金會備份。
